臺灣新北地方法院刑事判決　　　　　　110年度金訴字第309號
公　訴　人　臺灣新北地方檢察署檢察官
被　　　告　方景立




上列被告因違反洗錢防制法等案件，經檢察官提起公訴（110 年
度偵字第292 號），因被告於準備程序中就被訴事實為有罪之陳
述，經告以簡式審判之旨，並聽取意見後，裁定進行簡式審判程
序，本院判決如下：
    主  文  
方景立犯三人以上共同詐欺取財罪，處有期徒刑1 年2 月，未扣
案之犯罪所得新臺幣300 元沒收，於全部或一部不能沒收或不宜
執行沒收時，追徵其價額。
    事  實
一、方景立於民國108 年間，透過吳育倫（所涉洗錢等罪嫌已經
    本院判決）介紹加入由「馬力歐」、「原子小金鋼」等人所
    組成之詐欺集團（參與犯罪組織部分已經前案判決確定，不
    在本件起訴範圍內），擔任取款車手。他與吳育倫、該詐欺
    集團其他成員共同意圖為自己不法之所有，基於三人以上共
    同詐欺取財及隱匿詐欺犯罪所得去向（洗錢）之犯意聯絡，
    先由真實姓名、年籍不詳之詐欺集團成員，於108 年12月2
    日21時2 分許，去電陳南旭，向陳南旭佯稱其網路購物設定
    有誤，須依指示操作始能解除云云，使陳南旭信以為真而陷
    於錯誤，於同日21時38分許在南投縣埔里鎮某超商，轉帳新
    臺幣（下同）2 萬9,985 元至詐欺集團成員指定帳號000-00
    000000000000號帳戶（人頭帳戶提供者所涉犯嫌另由檢警偵
    辦中）。吳育倫則於同日21時55分許駕駛其車牌號碼000-00
    00號之自用小客車，搭載方景立前往新北市○○區○○路00
    號之國泰世華銀行蘆洲分行，由方景立操作自動櫃員機於同
    日21時56分許及57分許，自上開帳戶提款2 萬元及1 萬元，
    將陳南旭匯入之款項提領一空後，轉交詐欺集團不詳成員，
    使這筆詐欺犯罪所得最終不知去向。
二、案經陳南旭訴由南投縣政府警察局埔里分局轉由新北市政府
    警察局蘆洲分局報告臺灣新北地方檢察署檢察官偵查起訴。
    理  由                                              
壹、程序事項：
    本件被告方景立所犯係死刑、無期徒刑、最輕本刑為3 年以
    上有期徒刑以外之罪，其於準備程序中就被訴事實為有罪之
    陳述，經法官告知簡式審判程序之旨，並聽取公訴人、被告
    之意見後，經本院合議庭裁定由受命法官獨任進行簡式審判
    程序。
貳、實體事項：
一、被告在本院準備程序及審理時都承認犯罪，自白的內容與證
    人即告訴人陳南旭、證人即同案被告吳育倫在警詢中的證述
    相符，並且有帳號000-00000000000000號帳戶台幣存款歷史
    交易明細查詢、中國信託銀行自動櫃員機交易明細、告訴人
    郵局帳戶存摺內頁影本、車輛詳細資料報表、國泰世華銀行
    蘆洲分行自動櫃員機錄影畫面截圖、路口監視器畫面截圖、
    被告之左手背刺青圖樣照片等資料做為佐證（見109 年度偵
    字第35384 號卷第29至33頁、第47頁、第49至59頁），足見
    被告的自白與事實相符，可以採信。本件事證明確，被告犯
    行可以認定，應該依法論科。
二、論罪科刑：
  ㈠罪名：
    被告前往自動櫃員機以人頭帳戶之提款卡領取告訴人受騙匯
    出的金錢，再將款項轉交給詐欺集團其他不詳成員，使詐欺
    集團可以成功騙取告訴人的金錢，並且透過人頭帳戶以及層
    轉交付，隱匿此筆詐欺犯罪所得的去向。被告的行為構成刑
    法第339 條之4 第1 項第2 款之三人以上共同詐欺取財罪、
    洗錢防制法第14條第1 項之洗錢罪。
  ㈡共犯：
    被告與同案被告吳育倫以及其他詐欺集團成員，就本案犯罪
    行為有共同犯罪的謀議與策劃，亦彼此分工合作實施犯罪，
    應該論以刑法第28條之共同正犯。
  ㈢洗錢罪的減刑：
    洗錢防制法第16條第2 項規定：犯前二條之罪，在偵查或審
    判中自白者，減輕其刑。本件被告在審理中對於其所犯洗錢
    罪已有自白，應依該規定就其所犯洗錢罪減輕其刑。
  ㈣競合：
    被告前往領款後將款項轉交其他詐欺集團成員，是以同一個
    騙取他人財物的犯罪意思去實施犯罪，應認為是一行為同時
    觸犯上開詐欺取財罪與洗錢罪，屬於想像競合犯，依刑法第
    55條之規定，應該從較重的三人以上共同詐欺取財罪處斷。
  ㈤量刑：
    本院以行為人之責任為基礎，審酌一切與量刑有關之情狀，
    並特別參酌以下事項，認為應該量處如主文所示之刑：
    1.犯罪的動機、手段與目的：被告年紀甚輕，因為剛好失業
      ，遇到同案被告吳育倫，就被介紹加入詐欺集團，與集團
      成員共同實施令國人深惡痛絕的詐欺犯罪，並且擔任取款
      車手。
    2.犯罪所生之危險或損害：本案告訴人受騙的金額為2 萬9,
      985 元，金額雖然不大，但詐欺集團的犯罪已經嚴重破壞
      整體社會的治安以及人與人間彼此信任的安全感，使社會
      付出了難以估算的無形成本。
    3.犯罪行為人之品行、智識程度與生活狀況：從被告的台灣
      高等法院被告前案紀錄表來看，被告在加入詐欺集團之前
      ，並沒有因為犯罪被判刑的紀錄，品行尚可，但加入詐欺
      集團之後，就開始因為詐欺案件陸續被各法院判處罪刑，
      目前已經確定的案件刑期就要到114 年3 月1 日才會期滿
      ，被告可說因為加入了詐欺集團付出了慘痛的代價，又被
      告本身為國中肄業的智識程度，先前從事木工，未婚，需
      要扶養祖母。
    4.犯後態度：被告坦承犯罪，但是因為被告目前在監長期服
      刑，無力賠償告訴人的損失，尚未彌補自身犯罪所生損害
      。
三、沒收：
    犯罪所得，屬於犯罪行為人者，沒收之。但有特別規定者，
    依其規定；前二項之沒收，於全部或一部不能沒收或不宜執
    行沒收時，追徵其價額，刑法第38條之1 第1 項、第3 項定
    有明文。本件被告自承他因本案犯行可以獲得提領金額百分
    之一至百分之二的報酬（109 年度偵字第35384 號卷第10頁
    ），依照有疑唯利被告原則，應採有利於被告之方式計算，
    也就是認定被告因本案獲得提領金額百分之一的報酬共300
    元，此筆款項雖未扣案，仍應依上開規定宣告沒收，於全部
    或一部不能沒收或不宜執行沒收時，追徵其價額。
據上論斷，應依刑事訴訟法第273 條之1 第1 項、第299 條第1
項前段、第284 條之1 ，判決如主文。
本案經檢察官余佳恩偵查起訴，由檢察官盧祐涵到庭執行職務。
中    華    民    國   110    年    10    月    19    日
                  刑事第十六庭  法  官  黃志中
上列正本證明與原本無異。
如不服本判決，應於判決送達後20日內敘明上訴理由，向本院提
出上訴狀 (應附繕本) ，上訴於臺灣高等法院。其未敘述上訴理
由者，應於上訴期間屆滿後20日內向本院補提理由書「切勿逕送
上級法院」。
                                書記官  田世杰
中    華    民    國   110    年    10    月    20    日
附錄本案論罪科刑法條全文：
中華民國刑法第339條之4
犯第 339 條詐欺罪而有下列情形之一者，處 1 年以上 7 年以
下有期徒刑，得併科 1 百萬元以下罰金：
一、冒用政府機關或公務員名義犯之。
二、三人以上共同犯之。
三、以廣播電視、電子通訊、網際網路或其他媒體等傳播工具，
    對公眾散布而犯之。
前項之未遂犯罰之。
 
洗錢防制法第2條
本法所稱洗錢，指下列行為：
一、意圖掩飾或隱匿特定犯罪所得來源，或使他人逃避刑事追訴
    ，而移轉或變更特定犯罪所得。
二、掩飾或隱匿特定犯罪所得之本質、來源、去向、所在、所有
    權、處分權或其他權益者。
三、收受、持有或使用他人之特定犯罪所得。
 
洗錢防制法第14條
有第二條各款所列洗錢行為者，處 7 年以下有期徒刑，併科新
臺幣 5 百萬元以下罰金。
前項之未遂犯罰之。
前二項情形，不得科以超過其特定犯罪所定最重本刑之刑。